【裁判字號】    97,上訴,563
【裁判日期】    970625
【裁判案由】    常業詐欺
【裁判全文】
臺灣高等法院臺南分院刑事判決         97年度上訴字第563號
上  訴  人
即  被  告  甲○○
上列上訴人因常業詐欺案件，不服臺灣臺南地方法院96年度訴緝
字第3號中華民國97年4月3日第一審判決（起訴案號：臺灣臺南
地方法院檢察署86年度偵字第12168號、併案案號：89年度他字
第1274號），提起上訴，本院判決如下：
    主  文
原判決撤銷。
甲○○共同犯常業詐欺取財罪，處有期徒刑參年陸月，扣案如附
表四所示之物均沒收。
    事  實
一、甲○○與丙○○（業經臺灣高等法院台南分院判決有期徒刑
    五年）自八十六年一月間起，基於以詐欺為常業之犯意聯絡
    ，由丙○○虛設「隆發免洗餐具批發商店」，擔任負責人，
    甲○○則擔任籌設人頭支票買賣事宜，並製造假往來以取得
    銀行支票，及人頭支票零售等工作。丙○○除另各以新臺幣
    （下同）三十萬元代價覓得李寶國（業經原審判處有期徒刑
    一年八月）及陳豐吉（經原審判處有期徒刑一年八月）擔任
    人頭，分別虛設「台文企業社」及「介美企業行」，向各行
    庫申設支票帳戶，領取支票交付使用以培養信用外，另向歐
    勝景購得渠所經營取得之空白支票。丙○○、甲○○、歐勝
    景均以販售「芭樂票」為業，並共同基於以詐欺為常業之犯
    意聯絡，以每張活票（即尚無退票記錄者）五千元，退補票
    （即在退票註銷期間者）三千五百元至四千元代價，出售渠
    等自行培養取得、彼此間或向歐勝景交易或交換取得，以人
    頭王利麗、謝進發（原審另案審結）、王照希（臺灣高雄地
    院另案審結）、宋忠和、林兆祥（已死亡，判決不受理）、
    王竹茂（原審另案審結）、宋松珍（高雄地院另案審結）、
    張哲茗、陳海長（原審另案審結）、楊佳益、黃寶珠（已審
    結）、陳登財（臺灣澎湖地方法院《以下簡稱澎湖地院》另
    案審結）、柯添成（高雄地院另案審結）、柯添成、陳文宗
    （原審另案審結）、張新發、尤莊碧紅（檢察官另為不起訴
    處分）、謝美麗（通緝中）、許嘉華（臺灣屏東地方法院另
    案審結）、李明哲（高雄地院另案審結）、吳文發（高雄地
    院另案審結）、王永霖（原審另案審結）、黃文錤、郭志忠
    （檢察官另為不起訴處分）、陶龍泉（通緝中）、史順南（
    原審另行審結）等人培養信用。嗣購買「芭樂票」之人使用
    該等支票以詐欺取得財物或利益後，該「芭樂票」即於預定
    之日期同時退票，其退票張數、金額均如附表一所示。李寶
    國本人或虛設之「台文企業社」及陳豐吉本人或虛設之「介
    美企業行」向金融行庫開立支票存款戶請領支票、退票張數
    及金額分別詳如附表二、三所示。
二、嗣於八十六年六月二十五日，李寶國持丙○○交付之現金二
    十二萬五千元，前往臺灣中小企業銀行安平分行預備存入渠
    以「台文企業行」開設之帳戶以培養信用時，為臺南縣調查
    站據報前往查獲，臺南縣調查站再前往臺南市○○路五八號
    丙○○虛設之「隆發免洗餐具批發商店」進行搜索，扣得甲
    ○○所有，供犯罪所用如附表四所示之物。另台灣中小企業
    銀行安平分行發現「介美企業行」支票被偽造與發票人印章
    異常及黃玉真（另案審理）於八十七年九月三日持用陳豐吉
    名義第一商業銀行南台南分行第0000000號支票向林
    明清詐購電視機，林明清提示該支票被退票，發現已遭拒絕
    往來，始知被騙，而分別循線查獲上情。
三、案經台灣中小企業銀行安平分行及林明清訴請及法務部調查
    局臺南縣調查站移送臺灣臺南地方法院檢察署檢察官偵查起
    訴及移送併辦。
    理  由
壹、程序方面：
    按現行刑事訴訟法為保障被告之反對詰問權，排除具有虛偽
    危險性之傳聞證據，以求實體真實之發見，於該法第一百五
    十九條第一項明定被告以外之人於審判外之言詞或書面陳述
    ，除法律有規定者外，不得作為證據。而刑事訴訟法第一百
    五十九條之一至一百五十九條之四有傳聞法則之例外規定，
    且被告以外之人於審判外之陳述，雖不符前四條之規定，而
    經當事人於審判程序同意作為證據，法院審酌該言詞陳述或
    書面陳述作成時之情況，認為適當者，亦得為證據；當事人
    、代理人或辯護人於法院調查證據時，知有第一五九條第一
    項不得為證據之情形，而未於言詞辯論終結前聲明異議者，
    視為有前項之同意，刑事訴訟法第一百五十九條之五定有明
    文。查被告於本院準備程序期日，就本判決所引用之被告以
    外之人於審判外之陳述之証據能力並未有所爭執，且迄於言
    詞辯論終結前，均未主張有刑事訴訟法第一百五十九條第一
    項不得為證據之情形，應認已同意作為證據，且經本院審酌
    上開証人之供証，認無不適當之情形，則本判決所引用之証
    人之供証，均得作為本件之證據。
貳、實體方面：
一、訊據上訴人即被告甲○○對於另案被告丙○○虛設「隆發免
    洗餐具批發商店」，從事人頭支票買賣，並覓得另案被告李
    寶國、陳豐吉虛設上開企業社領取支票買賣等事實均坦承不
    諱；並經証人即另案被告丙○○、李寶國及陳豐吉分別於調
    查站、警詢及偵查中證述明確。且稽之被告甲○○於調查站
    調查時亦供述「其係依勝景之指示協助丙○○之『隆發免洗
    餐具批發商店』籌設人頭支票買賣事宜，協助丙○○製造假
    往來，自銀行取得支票販售，及為人頭支票零售，歐勝景為
    幕後老闆」等情（見編號十七調查卷第十九頁起至第二十四
    頁）；而証人即另案被告丙○○於臺南縣調查站詢問時，亦
    供証「我於八十六年元月間迄今，陸續向歐勝景以活票每張
    三千元、退補票每張二千元、死票每張一千元買得其手上的
    人頭支票宋忠和、林兆祥、陳海長、黃寶珠、謝進發及陳文
    宗（超豪企業有限公司）合計約一百五十張，但我再以相同
    的單價轉售給丁○○、乙○○及甲○○等人…」（見調查卷
    第十三頁起）；証人即另案被告丁○○供証「我自行獨立販
    售的支票是我以每張活票三千元、退補票二千元之代價，分
    別向歐勝景、乙○○、丙○○，及高雄綽號益仔的人購得…
    」（見編號十七調查卷丁○○筆錄）；另案被告乙○○供証
    「我…另向丙○○購得之人頭支票有超豪企業有限公司陳文
    宗彰化商銀南臺南分行…」等語（見編號十七調查卷乙○○
    筆錄）；復有支票簿五本、存摺一本及門號0000000
    00號行動電話一具扣案可資佐證。足徵被告自白與事實相
    符，應堪採信。
二、被告雖辯稱「僅受雇於丙○○，就本件不成立共同正犯」云
    云。然稽之被告於調查站之供述「依勝景之指示協助丙○○
    之『隆發免洗餐具批發商店』籌設人頭支票買賣事宜，協助
    丙○○製造假往來，自銀行取得支票販售，及為人頭支票零
    售，歐勝景為幕後老闆」等情；及被告於本院準備程序期日
    供述「伊負責支票存甲存，帶人頭戶去存錢，伊有與陳豐吉
    、李寶國接洽，在他們去開乙存的戶頭，再存錢培養信用，
    等要申請甲存時，再帶他們去領支票，領到支票後再將支票
    交給歐勝景，歐勝景會交給我別家人頭戶的支票，再存入其
    他人頭戶的帳戶，伊負責看管李寶國、陳豐吉」等語（見本
    院準備程序筆錄），足見被告縱令係受雇於他人，亦已參與
    刑法詐欺罪之部分構成要件行為，且被告亦知悉「隆發免洗
    餐具批發商店」及李寶國、陳豐吉所設立之上開企業社係屬
    「虛設之行號」，猶為上開交換人頭支票之行為，則被告就
    另案被告丙○○、歐勝景等人從事人頭支票買賣常業詐欺，
    彼此間顯有犯意之聯絡及行為之負擔，可堪認定。又按刑法
    上所謂「常業」，係指反覆以同種類行為為目的之社會活動
    之職業性犯罪而言，至於犯罪所得之多寡，是否恃此犯罪為
    唯一之謀生職業，則非所問，縱令兼有其他職業，仍無礙於
    該常業犯罪之成立；且常業犯既係賴某種犯罪維生，當然屬
    非法營業，縱令其營業可能隨時因遭取締或查獲而停業，不
    能視為正業，自不能因此即認其非常業犯（最高法院八十五
    年度台上字第五一○號判例、八十八年度台上字第二九一六
    號判決參照）。被告於案發時無正當職業，與其他共犯有計
    畫性、廣泛地以金錢利益，吸引人頭培養信用，而後至金融
    機關設立帳戶並請領甲存支票供自己販賣或與他人交換後販
    賣，而該帳戶均無足夠金額支付，且買受該支票之人亦以之
    使用於支付債務，彼等與買受該支票之人均知該支票於某特
    定之發票日將無法兌現，則其等顯係反覆以同種類之詐欺行
    為為目的之社會活動之職業性犯罪，揆諸上揭說明，足認被
    告有於該段期間內，恃此詐欺犯罪所得維生，而為常業甚明
    ；被告上開所辯，自無可採。本件事証明確，被告犯行堪以
    認定。
三、查被告行為後，刑法第二十八條、第三十三條第五款、第三
    百四十條等規定均業於九十四年二月二日修正公布，其中：
    (一)第二十八條已由原先之「二人以上共同實施犯罪之行為者
    ，皆為正犯」，修正為「二人以上共同實行犯罪之行為者，
    皆為正犯」；足見修正後刑法第二十八條之規定，已將陰謀
    共同正犯及預備共同正犯，排除在共同正犯之範疇之外；(二)
    第三十三條第五款由原先之「罰金：一元以上」，修正為「
    罰金：新臺幣一千元以上，以百元計算之」；(三)修正後刑法
    已刪除第三百四十條常業詐欺罪之規定；並均自九十五年七
    月一日起施行，則依上開規定，被告與丙○○、歐勝景等人
    無論依修正前、後刑法之規定，均成立共同正犯，修正後之
    規定並未有利於被告；又關於罰金刑部分，罰金既由銀元一
    元以上，提高為新台幣一千元以上，無異提高法定刑罰金刑
    之可科處之最低刑為新台幣一千元，修正後之刑法第三十三
    條第五款規定，並未有利於被告；另關於常業詐欺罪部分，
    被告所犯本罪之時間在刑法修正施行前，而當時常業詐欺罪
    ，其法定本刑為一年以上七年以下有期徒刑，得併科五萬元
    以下罰金。刑法修正後，因常業犯已經刪除，被告所犯詐欺
    罪即應分論併罰，合併計算其法定最高本刑，如經合併計算
    ，顯較原常業犯之法定刑為重，修正後刑法刪除常業詐欺罪
    ，並未有利於被告。從而綜合比較上情，自以修正前刑法第
    二十八條、第三十三條第五款、第三百四十條等規定有利於
    行為人，依九十五年七月一日施行之刑法第二條第一項前段
    ，自應適用行為時法即九十五年七月一日施行前刑法第二十
    八條、第三十三條第五款、第三百四十條等規定；又本件既
    應適用九十五年七月一日施行前刑法之規定，基於新舊法不
    得割裂適用之原則，本件亦有罰金罰鍰提高標準條例第一條
    規定之適用，而無新增訂刑法施行法第一之一條規定之適用
    。
四、按一般所謂之「人頭支票」、「芭樂票」係指無法兌現之空
    頭支票，此又可分為未獲授權，冒用他人名義開戶、申領之
    支票，及委請知情之人以相當對價或其他方式，至金融行庫
    設立帳戶並請領甲存支票供自己使用，亦即發票名義人知情
    ，並自願充為「人頭」概括授權他人簽發之支票二種。後者
    因發票名義人志願充為人頭，以其名義開戶及申領支票供他
    人簽發使用，該他人及經該他人同意而簽發之人，已得發票
    人即「人頭」之直接或間接概括授權而簽發，雖不成立偽造
    有價證券罪，然上開提供人頭設立帳戶者，帳戶內通常並無
    足夠支付支票金額之存款，跳票之機率甚高，則其販賣「人
    頭支票」予他人使用，對於所販賣之空白支票，係供知情之
    買受者（或其下手）接續填載金額及發票日期，以完成支票
    之簽發行為，使生票據法上效力，然後持以向不知情之人（
    被害人）詐財，自是知之甚稔。從而販賣者係與知情而完成
    支票簽發持以行使之買受者，相互利用其一部行為，以完成
    其犯罪目的，對於買受者持以行使所犯詐欺取財罪，自具有
    犯意聯絡及行為分擔，應成立共同正犯（九十五年度台上字
    第三三二六號判決酌參）。核被告所為，係犯修正前刑法第
    三百四十條之常業詐欺取財罪，其與丙○○、歐勝景彼此間
    有犯意聯絡並行為分擔，均為共同正犯。
五、原審以被告罪証明確，因予論罪科刑，固非無見。但查：原
    判決認被告與丙○○共犯常業詐欺罪，但就被告犯罪之時間
    則未於判決事實欄認定；另就被告究與何人成立共同正犯，
    原判決於理由欄亦僅記載「故核被告所為，係犯修正前刑法
    第三百四十條之常業詐欺罪，其彼此間就上開犯罪有犯意聯
    絡並行為分擔，為共同正犯」，而未明確認定，均有不當。
    被告上訴，以其非本件之共同正犯，且原判決量刑過重等情
    ，指摘原判決不當。但查被告係與丙○○、歐勝景等人成立
    共同正犯，已如上述；且查被告係經通緝到案，及其犯罪情
    節並非僅「單純充作人頭」，而係協助丙○○以取得銀行支
    票，並為人頭支票買賣交換等行為，犯罪情節非輕，原審量
    刑並無過重之違誤，被告上訴並無理由。然原判決既有上開
    可議之處，即屬無可維持，應由本院將原判決予以撤銷改判
    。爰審酌被告吸收人頭向金融機構申請大量空白支票，再出
    售圖利，嗣本件所涉之「芭樂票」流入市場後，計有退票一
    萬六千零十一張，退票總金額高達四十七億七千三百五十八
    萬九千五百二十七元，嚴重擾亂金融秩序，並造成與持用「
    芭樂票」者交易之人財產上損失，以及被告甲○○犯罪後坦
    承部分犯行之態度等一切情狀，量處如主文第二項所示之刑
    。
六、扣案如附表四所示之物，為被告所有供申請、販售「芭樂票
    」犯常業詐欺取財罪所用之物，業據被告供承在卷（見編號
    十七調查卷被告筆錄），應依刑法第三十八條第一項第二款
    規定宣告沒收。
據上論結，應依刑事訴訟法第369條第1項前段、第364條、第299
條第1項前段、95年7月1日施行之刑法第二條第一項前段、第38
條第1項第2款、95年7月1日施行前刑法第28條、第340條、罰金
罰鍰提高標準條例第1條，判決如主文。
本案經檢察官張太龍到庭執行職務。
中    華    民    國    97    年    6     月    25    日
                  刑事第四庭  審判長法  官  吳志誠
                                    法  官  羅心芳
                                    法  官  陳珍如
以上正本證明與原本無異。
如不服本判決，應於收受本判決後十日內向本院提出上訴書狀。
其未敘述上訴理由者並得於提起上訴後十日內向本院補提理由書
狀（均須按他造當事人之人數附繕本）「切勿逕送上級法院」。
                                    書記官  岑  玢
中    華    民    國    97    年    6     月    26    日
附表一：甲○○共同經營之「芭樂票」及退票張數、金額
┌──┬────┬──────────┬─────┬─────┬────┬──────────┐
│編號│人頭姓名│犯    罪    方    法│退票  金額│退票  行庫│退票張  │      核算出處      │
│    │        │                    │（新台幣）│          │數      │（帳戶查詢資料一袋）│
├──┼────┼──────────┼─────┼─────┼────┼──────────┤
│1   │王利麗  │收受毆勝景集團三十萬│000000000 │華銀西台南│680     │編號8               │
│    │        │元，於 86 年 03 月間│          │、台南四信│        │                    │
│    │        │在台南市○○路○段 8│          │總社、三信│        │                    │
│    │        │6 號配合虛設千順發傢│          │安平、六信│        │                    │
│    │        │俱行應付行庫徵信、培│          │大林、中國│        │                    │
│    │        │養信用、順利詐領支票│          │信託西台、│        │                    │
│    │        │簿轉交該集團販售牟利│          │寶島台南、│        │                    │
│    │        │                    │          │農銀台南  │        │                    │
├──┼────┼──────────┼─────┼─────┼────┼──────────┤
│2   │謝進發  │收受歐勝景集團三十萬│00000000  │寶島台南、│144     │編號9               │
│    │        │元，於86年2月間，在 │          │彰銀東台南│        │                    │
│    │        │台南市○○街229向7號│          │、合庫成功│        │                    │
│    │        │配合虛設松發商行，應│          │、三信儲蓄│        │                    │
│    │        │付行庫徵信、培養信用│          │部、台汽東│        │                    │
│    │        │，順利詐領支票簿轉交│          │台南、一信│        │                    │
│    │        │該集團販售牟利。    │          │東門      │        │                    │
├──┼────┼──────────┼─────┼─────┼────┼──────────┤
│3   │王照希  │收受歐勝景集團30萬，│00000000  │北銀台南、│431     │編號10              │
│    │        │於86年3月間，在台南 │          │台南六信總│        │                    │
│    │        │市○○路○段199號， │          │社、台南企│        │                    │
│    │        │配合虛設三鳴企業商行│          │銀西台南、│        │                    │
│    │        │，應付行庫徵信、培養│          │一信平通  │        │                    │
│    │        │信用，順利詐領支票簿│          │          │        │                    │
│    │        │轉交該集團販售牟利。│          │          │        │                    │
├──┼────┼──────────┼─────┼─────┼────┼──────────┤
│4   │宋忠和  │收受歐勝景集團30萬，│00000000  │台南四信總│628     │編號11              │
│    │        │於85年10月間，在台南│          │社、十信總│        │                    │
│    │        │市○○路○段86號，配│          │社、合庫南│        │                    │
│    │        │合虛設順發傢俱行，應│          │興、北銀台│        │                    │
│    │        │付行庫徵信、培養信用│          │南        │        │                    │
│    │        │，順利詐領支票簿轉交│          │          │        │                    │
│    │        │該集團販售牟利。    │          │          │        │                    │
├──┼────┼──────────┼─────┼─────┼────┼──────────┤
│5   │林兆祥  │收受不法集團30萬，配│00000000  │彰銀永康、│415     │編號12              │
│    │        │合培養信用向行庫詐領│          │三信安中、│        │                    │
│    │        │支票部轉交該集團販售│          │中國國際商│        │                    │
│    │        │牟利。              │          │銀永康、僑│        │                    │
│    │        │                    │          │銀永康、台│        │                    │
│    │        │                    │          │南中小企銀│        │                    │
│    │        │                    │          │鹽行      │        │                    │
├──┼────┼──────────┼─────┼─────┼────┼──────────┤
│6   │王竹茂  │收受歐勝景集團30萬，│000000000 │台南一信後│923     │編號13              │
│    │        │於85年5月間，在台南 │          │假、十信總│        │                    │
│    │        │縣永康市○○○路475 │          │社、高雄市│        │                    │
│    │        │向47號，配合虛設竹友│          │銀苓雅、華│        │                    │
│    │        │企業商行公司，應付行│          │銀永康、土│        │                    │
│    │        │庫徵信、培養信用，順│          │銀永康、世│        │                    │
│    │        │利詐領支票簿轉交該集│          │華永康    │        │                    │
│    │        │團販售牟利。        │          │          │        │                    │
├──┼────┼──────────┼─────┼─────┼────┼──────────┤
│7   │宋松珍  │收受不法集團30萬，配│000000000 │南企中華、│781     │編號14              │
│    │        │合培養信用，順利詐領│          │台銀永康、│        │                    │
│    │        │支票簿轉交該集團販售│          │台新嘉義、│        │                    │
│    │        │牟利。              │          │台南四信崇│        │                    │
│    │        │                    │          │明、十信東│        │                    │
│    │        │                    │          │區、企銀東│        │                    │
│    │        │                    │          │台南      │        │                    │
│    │        │                    │          │          │        │                    │
├──┼────┼──────────┼─────┼─────┼────┼──────────┤
│8   │陳海長  │收受「阿貴」集團30萬│000000000 │土銀博愛、│584     │編號15              │
│    │        │，於86年3月間，在高 │          │台銀永康、│        │                    │
│    │        │雄市○○○街210號配 │          │台新嘉義、│        │                    │
│    │        │合培養信用，向行庫詐│          │台南四信崇│        │                    │
│    │        │領支票簿轉交該集團販│          │明、十信東│        │                    │
│    │        │售牟利。            │          │區、台企東│        │                    │
│    │        │                    │          │台南      │        │                    │
├──┼────┼──────────┼─────┼─────┼────┼──────────┤
│9   │張哲茗  │收受「阿貴」集團30萬│00000000  │台南七信安│461     │編號16              │
│    │        │，配合培養信用，以養│          │南、十信安│        │                    │
│    │        │蝦為由，向行庫詐領支│          │南、華銀北│        │                    │
│    │        │票簿轉交該集團販售牟│          │台南、農銀│        │                    │
│    │        │利。                │          │台南      │        │                    │
├──┼────┼──────────┼─────┼─────┼────┼──────────┤
│10  │楊佳益  │收受「阿貴」集團30萬│00000000  │萬通北高、│104     │編號17              │
│    │        │，於86年4月間，在高 │          │大眾博愛、│        │                    │
│    │        │雄市○○街231號，配 │          │高企博愛  │        │                    │
│    │        │合虛設精品商店，應付│          │          │        │                    │
│    │        │行庫徵信、培養信用，│          │          │        │                    │
│    │        │順利詐領支票簿轉交該│          │          │        │                    │
│    │        │集團販售牟利。      │          │          │        │                    │
├──┼────┼──────────┼─────┼─────┼────┼──────────┤
│11  │黃寶珠  │收受「阿貴」集團30萬│00000000  │台企仁德、│481     │編號18              │
│    │        │，於86年3月間，在台 │          │台銀永康、│        │                    │
│    │        │南縣仁德鄉○○○街88│          │土銀東台南│        │                    │
│    │        │之1號，配合虛設楓林 │          │、南企仁德│        │                    │
│    │        │女裝批發店，應付行庫│          │、仁德鄉農│        │                    │
│    │        │徵信、培養信用，順利│          │會、合庫東│        │                    │
│    │        │詐領支票簿轉交該集團│          │台南      │        │                    │
│    │        │販售牟利。          │          │          │        │                    │
├──┼────┼──────────┼─────┼─────┼────┼──────────┤
│12  │陳登財  │收受「阿貴」集團30萬│000000000 │高企楠梓、│627     │編號19              │
│    │        │，於85年12月間，在高│          │台銀楠梓、│        │                    │
│    │        │雄市○○路248巷11弄 │          │一銀楠梓、│        │                    │
│    │        │7號，配合虛設鳳翔汽 │          │大眾右昌  │        │                    │
│    │        │車材料行，應付行庫徵│          │          │        │                    │
│    │        │信、培養信用，順利詐│          │          │        │                    │
│    │        │領支票簿轉交該集團販│          │          │        │                    │
│    │        │售牟利。            │          │          │        │                    │
├──┼────┼──────────┼─────┼─────┼────┼──────────┤
│13  │柯添成  │收受「阿貴」集團30萬│000000000 │大眾營業部│702     │編號20              │
│    │        │，於85年11月間，在高│          │、台銀新興│        │                    │
│    │        │雄市○○里○○街302 │          │、農銀新興│        │                    │
│    │        │號，配合虛設儷人企業│          │、台銀東高│        │                    │
│    │        │商行，應付行庫徵信、│          │、高企六合│        │                    │
│    │        │培養信用，順利詐領支│          │、高市二信│        │                    │
│    │        │票簿轉交該集團販售牟│          │新興、安泰│        │                    │
│    │        │利。                │          │前金、一銀│        │                    │
│    │        │                    │          │東高      │        │                    │
├──┼────┼──────────┼─────┼─────┼────┼──────────┤
│14  │陳文宗  │收受「阿貴」集團30萬│000000000 │台企安平、│520     │編號21              │
│    │        │，於85年8月間，在台 │          │台南二信南│        │                    │
│    │        │南市○○○街23巷31號│          │區、五信儲│        │                    │
│    │        │，配合虛設超豪企業有│          │蓄部、六信│        │                    │
│    │        │限公司，應付行庫徵信│          │金華、台南│        │                    │
│    │        │、培養信用，順利詐領│          │市農會    │        │                    │
│    │        │支票簿轉交該集團販售│          │          │        │                    │
│    │        │牟利。              │          │          │        │                    │
├──┼────┼──────────┼─────┼─────┼────┼──────────┤
│15  │張新發  │收受「阿貴」集團30萬│00000000  │僑銀府城、│256     │編號22              │
│    │        │，於86年7月間，在台 │          │大眾台南、│        │                    │
│    │        │南市○○路102巷15號3│          │安泰台南、│        │                    │
│    │        │樓之1，配合虛偽從事 │          │南市三信小│        │                    │
│    │        │飲水機批發買賣，應付│          │北、彰銀北│        │                    │
│    │        │行庫徵信、培養信用，│          │台南      │        │                    │
│    │        │順利詐領支票簿轉交該│          │          │        │                    │
│    │        │集團販售牟利。      │          │          │        │                    │
├──┼────┼──────────┼─────┼─────┼────┼──────────┤
│16  │尤莊碧紅│收受「阿貴」集團30萬│000000000 │台南三信安│883     │編號23              │
│    │        │，於82年3月間，在台 │          │平、六信新│        │                    │
│    │        │南市○○路538巷1號，│          │南、五信儲│        │                    │
│    │        │配合虛偽從事洋煙酒買│          │蓄部、台企│        │                    │
│    │        │買，應付行庫徵信、培│          │開元、中華│        │                    │
│    │        │養信用，順利詐領支票│          │台南、南企│        │                    │
│    │        │簿轉交該集團販售牟利│          │東台南    │        │                    │
│    │        │。                  │          │          │        │                    │
├──┼────┼──────────┼─────┼─────┼────┼──────────┤
│17  │謝美麗  │收受「阿貴」集團30萬│000000000 │華銀赤崁、│646     │編號24              │
│    │        │，於85年8月間，在台 │          │華僑台南、│        │                    │
│    │        │南市○○路○段201號 │          │台企台南、│        │                    │
│    │        │，配合虛偽從事茶葉批│          │合庫南興、│        │                    │
│    │        │發買賣，應付行庫徵信│          │台南十信總│        │                    │
│    │        │、培養信用，順利詐領│          │社、世華北│        │                    │
│    │        │支票簿轉交該集團販售│          │台南、台銀│        │                    │
│    │        │牟利。              │          │安平、南企│        │                    │
│    │        │                    │          │儲蓄      │        │                    │
├──┼────┼──────────┼─────┼─────┼────┼──────────┤
│18  │許嘉華  │收受不法集團三十萬元│000000000 │萬通東台南│431     │編號25              │
│    │        │，於 85 年 7 月間， │          │、上海永康│        │                    │
│    │        │在永康市○○○路 195│          │、彰銀台南│        │                    │
│    │        │巷48號，配合虛偽從事│          │中華、玉山│        │                    │
│    │        │汽車材料買賣、應付行│          │永康、中國│        │                    │
│    │        │庫徵信培養信用，順利│          │商銀永康、│        │                    │
│    │        │詐領支票簿轉交該集團│          │華銀永康  │        │                    │
│    │        │販售牟利。          │          │          │        │                    │
├──┼────┼──────────┼─────┼─────┼────┼──────────┤
│19  │李明哲  │收受不法集團三十萬元│000000000 │彰銀東高雄│503     │編號26              │
│    │        │，於 85 年 6 月間， │          │、高雄市銀│        │                    │
│    │        │在高雄市○○○路 121│          │新興、華銀│        │                    │
│    │        │號，配合虛偽從事贈品│          │新興、一銀│        │                    │
│    │        │買賣、應付行庫徵信培│          │東高雄、華│        │                    │
│    │        │養信用，順利詐領支票│          │僑新興、合│        │                    │
│    │        │簿轉交該集團販售牟利│          │庫光華    │        │                    │
│    │        │。                  │          │          │        │                    │
├──┼────┼──────────┼─────┼─────┼────┼──────────┤
│20  │吳文發  │收受不法集團三十萬元│000000000 │一銀北高、│631     │編號27              │
│    │        │，於 86 年 2 月間， │          │高企三民、│        │                    │
│    │        │在高雄市○○○街 210│          │華銀博愛、│        │                    │
│    │        │號，配合虛偽從事汽車│          │台銀三民、│        │                    │
│    │        │零件買賣、應付行庫徵│          │僑銀三民、│        │                    │
│    │        │信培養信用，順利詐領│          │大眾博愛、│        │                    │
│    │        │支票簿轉交該集團販售│          │泛亞高雄  │        │                    │
│    │        │牟利。              │          │          │        │                    │
├──┼────┼──────────┼─────┼─────┼────┼──────────┤
│21  │王永霖  │收受不法集團三十萬元│00000000  │土銀東台南│241     │編號28              │
│    │        │，於 85 年 10 月間，│          │、台企東台│        │                    │
│    │        │在台南市○○路○段  │          │南、中國信│        │                    │
│    │        │ 45 巷 48 號，配合虛│          │託台南    │        │                    │
│    │        │偽從事服飾買賣、應付│          │          │        │                    │
│    │        │行庫徵信培養信用，順│          │          │        │                    │
│    │        │利詐領支票簿轉交該集│          │          │        │                    │
│    │        │團販售牟利。        │          │          │        │                    │
├──┼────┼──────────┼─────┼─────┼────┼──────────┤
│22  │黃文錤  │收受不法集團三十萬元│000000000 │一銀鹽埕、│605     │編號29              │
│    │        │，於 85 年 11 月間，│          │華銀高雄、│        │                    │
│    │        │在高雄市○○區○○街│          │土銀高雄、│        │                    │
│    │        │53 之 1 號，配合虛偽│          │合庫高雄、│        │                    │
│    │        │從事禮品買賣、應付行│          │中銀高雄、│        │                    │
│    │        │庫徵信培養信用，順利│          │僑銀高雄  │        │                    │
│    │        │詐領支票簿轉交該集團│          │          │        │                    │
│    │        │販售牟利。          │          │          │        │                    │
├──┼────┼──────────┼─────┼─────┼────┼──────────┤
│23  │郭志忠  │收受不法集團三十萬元│000000000 │合庫一心路│563     │編號30              │
│    │        │，於 85 年 7 月間， │          │、高雄五信│        │                    │
│    │        │在高雄市前鎮區福南里│          │苓雅、一銀│        │                    │
│    │        │廣西路 431 號，配合 │          │南高雄、彰│        │                    │
│    │        │虛偽開立青蘋果便利商│          │銀前鎮、華│        │                    │
│    │        │店、應付行庫徵信培養│          │銀南高雄、│        │                    │
│    │        │信用，順利詐領支票簿│          │台中區企銀│        │                    │
│    │        │轉交該集團販售牟利。│          │          │        │                    │
├──┼────┼──────────┼─────┼─────┼────┼──────────┤
│24  │陶龍泉  │收受不法集團三十萬元│00000000  │台南十信總│222     │編號31              │
│    │        │，於 84 年 4 月間， │          │社、六信新│        │                    │
│    │        │在台南市○○路 140  │          │南、雲林土│        │                    │
│    │        │號，配合虛偽開設鑨懋│          │銀斗六    │        │                    │
│    │        │電器行、應付行庫徵信│          │          │        │                    │
│    │        │培養信用，順利詐領支│          │          │        │                    │
│    │        │票簿轉交該集團販售牟│          │          │        │                    │
│    │        │利。                │          │          │        │                    │
├──┼────┼──────────┼─────┼─────┼────┼──────────┤
│25  │史順南  │收受不法集團三十萬元│00000000  │台南市農會│458     │編號32              │
│    │        │，配合培養信用，向行│          │、台南五信│        │                    │
│    │        │庫詐領支票簿轉交該集│          │儲蓄、七信│        │                    │
│    │        │團販售牟利。        │          │永興、一銀│        │                    │
│    │        │                    │          │高雄、仁德│        │                    │
│    │        │                    │          │農會、高雄│        │                    │
│    │        │                    │          │市銀鹽埕  │        │                    │
├──┼────┼──────────┼─────┼─────┼────┼──────────┤
│26  │李寶國  │收受不法集團三十萬元│          │台南郵局、│        │                    │
│    │        │，配合培養信用，向行│          │臺灣中小企│        │                    │
│    │        │庫詐領支票簿轉交該集│          │業銀行安平│        │                    │
│    │        │團販售牟利。        │          │分行、台南│        │                    │
│    │        │                    │          │市第六信用│        │                    │
│    │        │                    │          │合作社新南│        │                    │
│    │        │                    │          │分社、臺灣│        │                    │
│    │        │                    │          │省合作金庫│        │                    │
│    │        │                    │          │西台南分庫│        │                    │
│    │        │                    │          │、上海商業│        │                    │
│    │        │                    │          │儲蓄銀行台│        │                    │
│    │        │                    │          │南分行、台│        │                    │
│    │        │                    │          │南中小企業│        │                    │
│    │        │                    │          │銀行總行  │        │                    │
├──┼────┼──────────┼─────┼─────┼────┼──────────┤
│27  │陳豐吉  │收受不法集團三十萬元│          │華南商業銀│        │                    │
│    │        │，配合培養信用，向行│          │行西台南分│        │                    │
│    │        │庫詐領支票簿轉交該集│          │行金華路辦│        │                    │
│    │        │團販售牟利。        │          │事處、    │        │                    │
│    │        │                    │          │          │        │                    │
│    │        │                    │          │          │        │                    │
│    │        │                    │          │          │        │                    │
│    │        │                    │          │          │        │                    │
│    │        │                    │          │          │        │                    │
│    │        │                    │          │          │        │                    │
│    │        │                    │          │          │        │                    │
│    │        │                    │          │          │        │                    │
│    │        │                    │          │          │        │                    │
│    │        │                    │          │          │        │                    │
└──┴────┴──────────┴─────┴─────┴────┴──────────┘
附表二：李寶國本人或虛設之「介美企業行」向金融行庫開立支
票存款戶
 ┌─┬─────┬─────────┬────┐
 │編│ 開    戶 │ 開   戶   銀   行│ 帳  號 │
 │號│ 名    稱 │                  │        │
 ├─┼─────┼─────────┼────┤
 │1 │李  寶  國│台南郵局          │00000000│
 │  │          │                  │        │
 ├─┼─────┼─────────┼────┤
 │2 │李  寶  國│臺灣中小企業銀行安│29591   │
 │  │          │平分行            │        │
 ├─┼─────┼─────────┼────┤
 │3 │李  寶  國│台南市第六信用合作│970710  │
 │  │          │社新南分社        │        │
 ├─┼─────┼─────────┼────┤
 │4 │李  寶  國│華南商業銀行西台南│00000000│
 │  │          │分行金華路辦事處  │4       │
 ├─┼─────┼─────────┼────┤
 │5 │李  寶  國│臺灣省合作金庫西台│00000000│
 │  │          │南分庫            │3       │
 ├─┼─────┼─────────┼────┤
 │6 │李  寶  國│第一商業銀行南台南│00000000│
 │  │          │分行              │        │
 ├─┼─────┼─────────┼────┤
 │7 │李  寶  國│台南市農會        │00000000│
 ├─┼─────┼─────────┼────┤
 │8 │李  寶  國│上海商業儲蓄銀行台│14973   │
 │  │          │南分行            │        │
 ├─┼─────┼─────────┼────┤
 │9 │李  寶  國│台南中小企業銀行總│25753   │
 │  │          │行                │        │
 ├─┴─────┴─────────┴────┤
 │總退票張數：一百八十二張                    │
 ├──────────────────────┤
 │總退票金額：二千八百五十三萬六千一百零三元  │
 └──────────────────────┘
附表三：陳豐吉本人或虛設之「介美企業行」向金融行庫開立支
票存款戶
 ┌─┬─────┬─────────┬────┐
 │編│ 開    戶 │ 開   戶   銀   行│ 帳  號 │
 │號│ 名    稱 │                  │        │
 ├─┼─────┼─────────┼────┤
 │1 │陳  豐  吉│華南商業銀行西台南│0000000 │
 │  │          │分行金華路辦事處  │        │
 ├─┼─────┼─────────┼────┤
 │2 │陳  豐  吉│上海商業儲蓄銀行  │0000000 │
 │  │          │台   南   分  行  │        │
 ├─┼─────┼─────────┼────┤
 │3 │陳  豐  吉│第 一 商 業 銀 行 │215591  │
 │  │          │南  台  南  分 行 │        │
 ├─┼─────┼─────────┼────┤
 │4 │介美企業行│台灣中小企業銀行  │3031-8  │
 │  │陳  豐  吉│安   平   分  行  │        │
 ├─┼─────┼─────────┼────┤
 │5 │介美企業行│台南市第三信用合作│0000000 │
 │  │陳  豐  吉│社金華分社        │        │
 ├─┼─────┼─────────┼────┤
 │6 │介美企業行│華 信 商 業 銀 行 │0873-6  │
 │  │陳  豐  吉│南  台  南  分 行 │        │
 ├─┼─────┼─────────┼────┤
 │7 │陳  豐  吉│台 灣 土 地 銀 行 │000171  │
 │  │          │安   平   分   行 │        │
 ├─┼─────┼─────────┼────┤
 │8 │介美企業行│台南市第五信用合作│0000000 │
 │  │陳  豐  吉│社儲蓄部          │        │
 ├─┼─────┼─────────┼────┤
 │9 │陳  豐  吉│台新國際商業銀行  │0000000 │
 │  │          │金   華   分  行  │        │
 ├─┼─────┼─────────┼────┤
 │10│介美企業行│台灣省合作金庫    │3123-2  │
 │  │陳  豐  吉│南  興  支  庫    │        │
 ├─┼─────┼─────────┼────┤
 │11│介美企業行│大  眾  銀  行    │0000000 │
 │  │陳  豐  吉│南 台 南 分 行    │        │
 ├─┴─────┴─────────┴────┤
 │總退票張數：五百八十七張                    │
 ├──────────────────────┤
 │總退票金額：一億一千八百四十四萬八千零五十八│
 │元                                          │
 └──────────────────────┘
附表四：扣押物品
┌───┬─────────┬───┐
│編號  │證物名稱          │數量  │
├───┼─────────┼───┤
│1     │支票簿            │5本   │
│      │                  │      │
│      │                  │      │
├───┼─────────┼───┤
│2     │存摺              │1本   │
│      │                  │      │
├───┼─────────┼───┤
│3     │行動電話          │1具   │
│      │                  │      │
└───┴─────────┴───┘
附錄本案論罪科刑條文
修正前刑法第三百三十九條第一項：
意圖為自己或第三人不法之所有，以詐術使人將本人或第三人之
物交付者，處五年以下有期徒刑、拘役或科或併科一千元以下罰
金。
修正前刑法第三百四十條：
以犯第三百三十九條為常業者，處一年以上七年以下有期徒刑，
得併科五萬元以下罰金。


司法院資訊處製作；財團法人民間司法改革基金會備份。
